最　高　行　政　法　院　判　決
　　　　　　　　　　　　　94年度判字第01287號
上　訴　人　乙○○
訴訟代理人　李永然律師
　　　　　　彭郁欣律師
被 上訴 人　臺北市政府衛生局
代　表　人　甲○○
上列當事人間因醫師法事件，上訴人不服中華民國93年2月26日
臺北高等行政法院91年度訴字第5109號判決，提起上訴。本院判
決如下：
　　主  文
上訴駁回。
上訴審訴訟費用由上訴人負擔。
　　理  由
一、上訴人於民國（下同）91年1月21日以臺北西園郵局第38號
    存證信函，表示其於91年1月18日在臺北市○○區○○路236
    號大順中醫診所執行業務，並檢附行政院衛生署75年2月27
    日僑中字第328號中醫師證書、考試院75年1月30日台檢中醫
    僑字第871號醫師考試及格證書等相關資料，向被上訴人所
    屬臺北市萬華區衛生所申請核發中醫師執業執照，經該所以
    電話請上訴人填具臺北市（萬華）區衛生所「醫事人員」登
    錄申請表憑辦，嗣因上訴人未檢具行政院衛生署「台中」字
    中醫師證書，且所附資料不足，該所乃以91年1月22日北市
    萬衛三字第099160038200號函請被上訴人釋復。被上訴人於
    91年2月15日以北市衛三字第09140402500號函復上訴人並副
    知該所略以：「．．依據現行醫師法第3條第3項之規定：『
    已領有僑中字中醫師證書者，應於中華民國94年12月31日前
    經中醫師檢覈筆試及格，取得台中字中醫師證書，始得回國
    執業。』敬請台端補正台中字證書後，本局將依法掣發執業
    執照。」等語。上訴人不服，提起訴願，遭決定駁回，遂提
    起行政訴訟。
二、上訴人於原審起訴主張：本件證書核發當時之專門職業及技
    術人員考試法第19條、醫師法第6條、第7條規定，依法經考
    試院考試及格，始得由考試院發給證書、刊登公報，並由中
    央衛生主管機關發給醫師證書。上訴人於68年間業已取得美
    國加利福尼亞州之執業執照，此有「加州醫學資格確認委員
    會」出具之執業執照可稽。上訴人於75年已具有5年以上之
    行醫經驗，並檢具相關文件申請檢覈通過，分別獲考試院頒
    發台檢中醫僑字第871號考試及格證書，並刊登於75年2月20
    日考試院公報，足證上訴人當時已經考試檢覈及格，復獲行
    政院衛生署頒發僑中字第328號中醫師證書，依醫師法第1條
    規定，上訴人於75年當時已完成檢覈程序，依法取得中醫師
    資格。上訴人之醫師資格既經中央主管機關核發證書明確認
    定，被上訴人即無另為認定之權限，應據以核發執業執照，
    被上訴人拒發執業執照，洵屬違法。此外，新修正之醫師法
    第3條第4項雖於91年1月16日公布，同年月18日生效，惟上
    訴人於新法生效前（即90年10月間）向被上訴人所屬臺北市
    中山區衛生所申請醫師執業登記時，新法尚未公布，其後因
    該所遲遲未予同意，上訴人始再向被上訴人所屬萬華區衛生
    所申請執業登記，而於被上訴人未予拒絕前，應視為原申請
    程序之延續，僅嗣後變更執業地區之登記，是基於法律不溯
    既往原則，上訴人並未受到新法修改之拘束。且依中央法規
    標準法第18條規定，上訴人之執業申請應適用舊法，被上訴
    人依法應准許上訴人所請。再者，縱認本件申請非上開申請
    程序之延續而屬重新申請，惟91年1月18日生效之醫師法第3
    條第4項關於「僑中」字醫師之限制，係規定於「應中醫師
    考試資格」，並非同法第8條有關「醫師執業登記之資格」
    ，故上訴人申請執業登記自不受該規定之限制。為此，求為
    判決臺北市政府訴願決定及被上訴人之處分均撤銷；關於上
    訴人醫師執業登記，並核發執業執照之申請應予准許等語。
三、被上訴人則以：上訴人雖於68年間在僑居地取得美國加利福
    尼亞州之針灸醫師執業執照，並於70年起在美國擔任負責醫
    師等，惟其欲回到國內執業，應遵循中華民國法令規定，完
    成考試程序，經筆試及格，領有「台中」字中醫師證書，始
    具有合法醫師資格，方可在國內申請執業。況上訴人自始未
    完成考試程序通過筆試，依法尚未具合法醫師資格，即無醫
    師法第8條規定申請執業登記之適用，亦不符醫療法第13條
    醫療機構申請開業登記之規定，惶論醫療法第15條有關負責
    醫師之資格條件，故被上訴人依法請其補正申請開業、執業
    必須檢具合法之「台中」字中醫師證書要件以憑辦理，洵為
    適法。爰此，上訴人持「僑中」字中醫師證書向被上訴人申
    請開、執業登記，惟其既未取得「台中」字中醫師證書，未
    具有合法醫師資格，即無醫師法第8條申請執業登記規定之
    適用，亦無條件擔任醫療機構之負責醫師，不得辦理開業執
    照。故被上訴人依法行政，不予核發執照，並無不合等語，
    作為抗辯。
四、原審審酌全辯論意旨及調查證據之結果，以：按本件上訴人
    向主管機關申請執業登記並請求發給執業執照當時之醫師法
    （91年1月16日修正公布，同年月18日生效）第3條第4項、
    第7條之3及第8條第1項、中醫師檢覈辦法第10條規定，及臺
    北市政府90年8月23日府秘二字0000000000號公告，已領有
    僑中字中醫師證書者，應於94年12月31日前經中醫師檢覈筆
    試及格，取得台中字中醫師證書，始得回國執業。亦即，領
    有僑中字中醫師證書者欲回國執業申請執業執照，須於94年
    12月31日前經中醫師檢覈筆試及格，取得台中字中醫師證書
    始得辦理。查上訴人於91年1月21日以台北西園郵局第38號
    存證信函，向被上訴人所屬臺北市萬華區衛生所申請核發中
    醫師執業執照當時，上揭醫師法第3條第4項業已修正公布施
    行，則上訴人申請執業登記並請求發給執業執照，即應依醫
    師法第3條第4項規定辦理，本件上訴人既未檢具台中字中醫
    師證書，依法即無法回國執業，是被上訴人請上訴人補正台
    中字中醫師證書後再行核發執業執照，於法洵屬有據。查本
    件上訴人於75年取得考試院頒發之台檢中醫僑字第871號「
    考試院醫師考試及格證書」及行政院衛生署頒發之僑中字第
    328號「中醫師證書」後，並未立即申請回國執業，且華僑
    申請中醫師檢覈，並非必然申請回國執業，因此，本件並無
    人民申請案件，於申請程序進行中，法令變更之情形，故不
    發生新、舊法如何適用之問題。且華僑申請中醫師檢覈，與
    華僑中醫師申請回國執業，兩者為並無必然關聯之獨立請求
    ，自應個別適用行為人提出請求時之有效法令，此乃依法行
    政原則之當然結果。上訴人既於91年1月21日始向被上訴人
    所屬臺北市萬華區衛生所申請核發中醫師執業執照，自應適
    用91年1月21日上訴人提出申請時有效之法規，並不發生法
    令溯及既往適用之問題。依上訴人91年1月21日申請時有效
    之醫師法第3條第4項及「中醫師檢覈辦法」第10條規定，被
    上訴人因上訴人未補行筆試及格、取得行政院衛生署頒發之
    「台中」字中醫師證書前，故否准其在臺執業之申請，於法
    尚無不合。其次，上訴人於75年取得考試院頒發之台檢中醫
    僑字第871號「考試院醫師考試及格證書」及行政院衛生署
    頒發之僑中字第328號「中醫師證書」後，其為華僑中醫師
    之法律上地位及利益，並未因任何行政處分或法令變更而受
    影響，自不發生信賴保護問題。而領有「僑中」字中醫師證
    書者，本未取得在國內執業之資格，本件上訴人以華僑中醫
    師之資格，在91年1月21日之前既未曾取得回國執業之資格
    ，且回國執業，依法並非取得華僑中醫師資格者之當然權利
    或利益，則原處分依行為時法否准上訴人在台執業之申請，
    難謂對上訴人之信賴利益，有任何影響。再查，上訴人雖取
    得考試院頒發之台檢中醫僑字第871號「考試院醫師考試及
    格證書」及行政院衛生署頒發之僑中字第328號「中醫師證
    書」，惟各該證書之效力如何，仍應視據以核發證書之法令
    規定而定。本件上訴人取得之「考試院醫師考試及格證書」
    及「中醫師證書」，乃中醫師檢覈程序未完成而依法附條件
    之證書，此觀當時有效之醫師法第3條、中醫師檢覈辦法第2
    條第3款及第8條第2項規定自明，且以上法令規定，應為上
    訴人所明知。迺上訴人主張，因其取得「考試院醫師考試及
    格證書」及「中醫師證書」，故依醫師法第1條、第2條、第
    6條及專門職業及技術人員考試法第19條規定，即可在臺執
    業云云，忽視各該證書就在台執業而言，乃依法附條件之證
    書，在法定條件未成就前自不生得在台執業之證書效力之性
    質，故上訴人所訴，並不足採。再者，本院89年度判字第38
    39號判決，係針對案外人王有、陳天順等人之行政訴訟案件
    所作之判決，該判決之既判力僅及於該訴訟案件當事人，況
    本案上訴人提出核發中醫師執業執照申請之時，醫師法第3
    條第4項規定業已修正公布施行，與前揭判決當事人王有、
    陳天順等人之情形已有不同，自不得比附援引，原處分尤無
    違反平等原則之可言。至上訴人請求本院函查案外人陳天順
    、陳秋龍於考試院依中醫師檢覈辦法辦理考試之資料，以及
    於被上訴人機關申請執業登記之資料乙節，因個案申請日期
    有別，且屬個案原處分是否妥適之問題，無法據此為有利於
    上訴人之認定，因此，本院認本案並無調取上開資料之必要
    。上訴人復稱司法院釋字第547號解釋、最高法院87年度台
    非字第348號刑事判決，及本院91年2月份庭長法官聯席會議
    決議，均係基於衛生主管機關刻意提供錯誤資訊作成，並請
    求本院向司法院大法官書記處、最高法院函查相關資料乙節
    。茲因前開解釋、判決及決議，對僅持有僑中字中醫師證書
    者，不得在臺申請執業中醫師業務乙節，均已提出相關法律
    見解，此觀乎前開解釋、判決及決議內容至明，是上訴人主
    張該解釋、判決及決議均係基於衛生主管機關誤導云云，不
    無誤會，本院亦認本案核無調取上開資料之必要。綜上所述
    ，被上訴人91年2月15日北市衛三字第09140402500號之函復
    ，並無違誤。訴願決定予以維持，亦無不合。上訴人聲請撤
    銷，並請求判命被上訴人准許上訴人醫師執業登記並核發執
    業執照之申請，均為無理由，乃駁回上訴人在原審之訴。
五、上訴意旨略謂：按上訴人於取得「僑」字考試及格證書及「
    僑中」字中醫師證書時已完成醫師考試之檢覈程序而依法取
    得合法權益，此除依當時專門執業及技術人員考試辦法第1
    條、醫師法第1條、第2條第1項、第3條第1項，及專門職業
    及技術人員考試法第19條規定可知外，另有當時取得執業、
    開業登記等人之考試、登記資料佐證，原審不予調查即率為
    不利上訴人之認定，構成適用法令錯誤之違背法令。基於醫
    療管理之屬地主義，「僑中」字中醫師證書適用之地域限於
    中華民國，且取得「僑中」字中醫師證書時已完成醫師考試
    之檢覈程序。本件衛生主管機關乃刻意提供錯誤資訊誤導各
    機關作成錯誤之解釋，原審就此不查，亦未調查有利之事證
    即率予援用，構成判決適用法令錯誤之違背法令。而上訴人
    辦理之申請應適用修正前之醫師法，乃原審適用修正後之醫
    師法，所為法令之適用顯有違誤；又中醫師檢覈辦法無從對
    已完成檢覈程序之醫師事後刻予執業限制，原審仍予援用，
    所為法令之適用顯有違誤。且被上訴人對於醫師資格之認定
    殊無任何管轄權，本件上訴人分別獲考試院、衛生署頒發考
    試及格證書及中醫師證書，被上訴人事後予以質疑而拒絕執
    業登記，係就無管轄之事項予以認定，所為拒絕登記之處分
    顯有欠缺管轄權之違誤，原審不查，率予認定合法處分，所
    為法令之適用顯有判決不備理由及適用法令錯誤之違法。次
    按，行政處分固得附加附款，惟該附款既為另一個額外的、
    附加的意思表示，即須相對人受領而知悉其內容，始生效力
    。經查上訴人於民國75年時，已獲考試院以台檢中醫僑字第
    871號考試及格證書，並刊登於75年2月20日之考試院公報，
    上述表示均未附加任何條件或限制。而依當時考試法第13條
    規定，本件上訴人已取得考試及格證書及中醫師證書，則上
    訴人業依考試法第13條應醫師考試及格，洵無疑義。而後上
    訴人亦已獲行政院衛生署頒發僑中字第328號中醫師證書，
    依醫師法第1條規定，上訴人於75年當時已依法取得「中醫
    師資格」，並無須再履行其他負擔，且上開行政處分亦未有
    其他效力上之限制。而原審竟以「各該證書就在本口執業而
    言，乃依法附條件之證書，在法定條件未成就前自不生得在
    台執業之證書效力之性質．．．」，為其論斷依據，其適用
    法令顯有違誤。另原處分違反「法律不溯及既往」原則，亦
    未顧及上訴人信賴利益之保護，原審法院就此疏未注意，亦
    屬判決違背法令。再按司法院釋字第525號及第529號解釋意
    旨，倘人民因信賴行政機關所制定之法規，不論其係取得一
    定程序上或實體上之地位，均有受保護之利益，行政機關不
    得任意予以剝奪或侵害之。依51年3月23日考試院會同行政
    院公布之中醫師檢覈辦法第8條規定可知，關於中醫師之檢
    竅是否舉行面試或實地考試係委於主管機關自行裁量，惟華
    僑聲請中醫師檢覈其考試方式僅為「面試」一途，並未及於
    其他。而77年8月22日考試院復再度會同行政院公布修改後
    之中醫師檢覈辦法，按上訴人早於75年即已取得中醫師考試
    及格及中醫師資格，並不適用上開中醫師檢覈辦法，惟退萬
    步言，縱認上訴人之情形仍有中醫師檢覈辦法之適用，惟上
    述中醫師檢覈辦法於77年間將原有之考試辦法自面試修改為
    筆試，顯已剝奪上訴人已既得之程序上及實體上之地位，並
    損及上訴人之信賴利益，而與法律不溯及既往，及信賴利益
    之保護等法治國家原則相違。原審對上訴人因取得上揭證書
    而得申請執業之法律上地位恝置未論，亦有違反法律不溯及
    既往及信賴利益保護等原則之違誤。又按行政院衛生署於66
    年7月4日衛署醫字第154233號函可證，當時華僑中醫師取得
    僑中字之考試及格證書及中醫師證書，均得持以具領開業執
    照，主管機關並未因其未於國內補試即拒絕核發開執業執照
    。而自當時已有數十名華僑中醫師已領照開業之事實觀之，
    就華僑中醫師得持僑中字之考試及格證書及中醫師證書於國
    內執業乙節，在客觀上，已有長期的及一般的慣行存在，在
    主觀上，亦為華僑中醫師所信賴，已為行政上慣例，行政機
    關應受其拘束，否則即與平等原則有違。其次，上訴人係於
    90年10月間新法生效前即已向被上訴人所屬臺北市中山區衛
    生所申請醫師開業登記，惟其後因該所遲未同意，上訴人復
    再向被上訴人所屬萬華區衛生所申請執業登記，在被上訴人
    駁回前應為原申請程序之延續，僅變更原申請之內容，因程
    序尚未完結，縱嗣後法律有變更，基於中央法規標準法第18
    條規定及法律不溯及既往原則，應適用91年1月18日新法生
    效前之法令。原審不察誤用91年1月18日生效之新法，亦有
    違背法令之違誤。再者，上訴人係於90年12月6日向臺北市
    中山區衛生所申請開業，惟臺北市中山區衛生所以上訴人未
    檢附「建築物使用執照（分區使用證明）及中央主管機關指
    定之醫院、診所接受兩年醫師訓練證明文件等資料」、「應
    附之相關資料不齊」為由，不予收件。上訴人旋即於90年12
    月13日以臺北長安郵局第4338號存證信函，檢具醫療機構登
    錄聲請表，考試院醫師考試及格證書正反影本、考試院醫師
    考試及格證書正反影本、中醫師證書正反影本等資料，申請
    醫師開業、執業登記，並請求核發醫師開、執業執照。至於
    臺北市中山區衛生所稱：「應檢附中央主管機關指定之醫院
    、診所接受兩年醫師訓練證明文件」乙節，按醫療法第15條
    規定，本件上訴人於75年11月24日醫療法公布前已取得合法
    醫師資格，且已於僑居地執行中醫業務達5年以上，任負責
    醫師，依前述醫療法第15條第2項但書規定，自無須檢附「
    中央主管機關指定之醫院、診所接受兩年醫師訓練證明文件
    」。且按醫療法第11條、醫師法第7條之3規定及臺北市政府
    90年8月23日府秘二字第0000000000號公告，上訴人前揭申
    請，自應由被上訴人作成准否之決定；職是，上訴人係於90
    年12月6日即91年1月16日醫師法第3條第4項修正公布前即已
    透過被上訴人所屬臺北市中山區衛生所申請醫師開、執業登
    記，而被上訴人並未回復，上訴人方又於91年1月21日以臺
    北西園郵局第38號存證信函，透過臺北市萬華區衛生所再度
    向被上訴人表示其申請開執業之意思，並再檢附相關資料請
    求核發開、執業執照，而中山區衛生所及萬華區衛生所均非
    獨立之行政機關而均為被上訴人之內部單位，是其等均係代
    被上訴人受領上訴人之申請執照之意思表示，故上訴人於90
    年12月6日以存證信函向被上訴人申請開、執業執照，在被
    上訴人尚未准否前，復於91年1月21日再向被上訴人表示申
    請開執業之意，並非二分立互不相關之程序，91年1月21日
    之意思表示實為90年12月6日意思表示之延續，程序應為同
    一。上訴人既已於91年1月16日醫師法第3條第4項修正公布
    前即已透過被上訴人所屬臺北市中山區衛生所申請醫師開、
    執業登記，本件即無上述修正後之醫師法第3條第4項規定之
    適用，當無疑義。原審誤引91年1月16日公布之醫師法第3條
    第4項規定駁回上訴人之起訴，顯違中央法規標準法第18條
    規定及「法律不溯及既往原則」。此外，本件上訴人係於75
    年時獲得考試院頒發之「考試及格證書」，而按當時有效之
    中醫師檢覈辦法第8條規定，上訴人僅須參與「面試」即得
    回國執業，是上述法規及考試院核發之「考試及格證書」已
    使上訴人因信賴上述有效之行政法規及行政處分，取得一定
    的程序及實體上之地位。而中醫師檢覈辦法於77年將原有的
    考試辦法自「面試」修改為「筆試」，顯已剝奪上訴人已既
    得之程序上及實體上之地位，並損及上訴人之信賴利益，並
    與法律不溯及既往及信賴利益之保護等法治國原則相違。原
    審顯有違反上述法律原則之違誤。末按醫療法第13條、第15
    條規定，及衛生署81年4月8日衛署醫字第8119423號函釋，
    上訴人於68年間已取得美國加利福尼亞州之執業執照，職是
    ，上訴人於醫療法於75年公布前已於美國醫院執業多年並為
    負責醫師，自無須檢附訓練2年以上之證明文件，而得依法
    申請開業，原審認事用法有諸多違誤，其判決當然違背法令
    等語。
六、本院按司法院釋字第547號解釋闡釋：「憲法第86條第2款規
    定，專門職業及技術人員執業資格，應經考試院依法考選銓
    定之。醫師從事醫療行為，不僅涉及病患個人之權益，更影
    響國民健康之公共利益，自須具備專門之醫學知識與技能，
    醫師既屬專門職業人員，其執業資格即應按首開規定取得。
    中華民國32年9月22日公布之醫師法第1條明定：『中華民國
    人民經醫師考試及格者，得充醫師』（81年7月29日修正為
    ：『中華民國人民經醫師考試及格並依本法領有醫師證書者
    ，得充醫師』）。第醫師應如何考試，涉及醫學上之專門知
    識，醫師法已就應考資格等重要事項予以規定，其屬細節性
    與技術性事項，自得授權考試機關及業務主管機關發布命令
    為之補充。關於中醫師考試，醫師法對其應考資格已定有明
    文，至於中醫師檢覈之科目、方法、程序等事項，則授權考
    試院會同行政院依其專業考量及斟酌中醫之傳統醫學特性，
    訂定中醫師檢覈辦法以資規範，符合醫師法與專門職業及技
    術人員考試法之意旨，與授權明確性原則無違。考試院會同
    行政院於71年8月31日修正發布之中醫師檢覈辦法第8條第1
    項規定：『中醫師檢覈除審查證件外，得舉行面試或實地考
    試。但以第2條第3款之資格應檢覈者，一律予以面試』，同
    條第2項又規定：『華僑申請中醫師檢覈依前項規定應予面
    試者，回國執業時應行補試』。嗣因配合75年1月24日專門
    職業及技術人員考試法之公布，考試院乃重新訂定，於77年
    8月22日會同行政院發布中醫師檢覈辦法，其第6條規定申請
    中醫師檢覈者，予以筆試，並於第10條規定：『已持有【僑
    】字中醫師考試及格證書者，回國執業時，仍應依照第6條
    之規定補行筆試』。此一規定，依法律整體規定之關聯意義
    為綜合判斷，僅屬專門職業及技術人員考試法暨醫師法所授
    權訂定之中醫師檢覈辦法中關於考試技術之變更，並不影響
    華僑依中醫師檢覈辦法所已取得『僑』字中醫師及格證書及
    『僑中』字中醫師證書之效力，更無逾越前開法律授權之範
    圍或增加母法所無之限制，與憲法保障人民權利之意旨並無
    違背。次按憲法上所謂平等原則，係指實質上之平等而言，
    若為因應事實上之需要及舉辦考試之目的，就有關事項，依
    法自得酌為適當之限制。華僑申請中醫師檢覈，其未回國參
    加面試者，於審查證件合格後，即發給『僑』字中醫師考試
    及格證書及『僑中』字中醫師證書，此種證書之發給性質上
    為具體行政行為，惟其適用地之效力受到限制。其既未依中
    醫師檢覈辦法回國參加面試或筆試，即不得主張取得與參加
    面試或筆試及格者所得享有在國內執行中醫師業務之權利，
    否則反而造成得以規避面試或筆試而取得回國執行中醫師業
    務之資格，導致實質上之不平等。是上開中醫師檢覈辦法將
    中醫師檢覈分成兩種類別而異其規定，並未違背憲法平等原
    則及本院歷來解釋之旨意。又『面試』包括一、筆試，二、
    筆試及口試，是考試之方法雖有面試、筆試、口試等之區別
    ，但無非均為拔擢人才、銓定資格之方式，苟能在執行上力
    求客觀公平，並不影響當事人之權益或法律上地位，其領有
    『僑中』字中醫師證書者，本未取得在國內執業之資格，尚
    無值得保護之信賴利益可言。則前開辦法重新訂定發布後，
    即依中央法規標準法第13條規定，自發布日起算至第3日起
    發生效力而無過渡期間之規定，並無違背信賴保護原則。至
    91年1月16日修正之醫師法第3條第4項：『已領有僑中字中
    醫師證書者，應於中華民國94年12月31日前經中醫師檢覈筆
    試及格，取得臺中字中醫師證書，始得回國執業』，亦係為
    配合88年12月29日修正公布之專門職業及技術人員考試法已
    廢止檢覈制度所為之過渡規定，對其依法所已取得之權利，
    並無影響，與憲法保障人民權利之意旨亦無違背，併此指明
    。」。又「司法院解釋憲法，並有統一解釋法律及命令之權
    ，為憲法第78條所明定，其所為之解釋，自有拘束各機關及
    人民之效力，各機關處理有關事項，應依解釋意旨為之」，
    復據司法院釋字第185號解釋宣示在案。本件上訴意旨主張
    ：基於醫療管理之屬地主義，「僑」字考試及格證書及「僑
    中」字中醫師證書，適用地區限於中華民國。上訴人於75年
    已獲考試院考試及格證書，刊登考試院公報，並未附加任何
    條件或限制，當於75年即已完成醫師考試之檢覈程序，依法
    取得中醫師資格，無須再履行任何負擔，原審竟認各該證書
    在本國執業而言，乃附條件之證書，在法定條件未成就前不
    生得在台執業之效力，適用法令顯有錯誤。且51年公布之中
    醫師檢覈辦法第8條規定，華僑申請中醫師考試之方式僅為
    「面試」一途，77年將原有考試辦法自面試修改為口試。上
    訴人於75年已取得中醫師資格，並不適用修改後之辦法。若
    認仍有修改後辦法之適用，依司法院釋字第525號及第529號
    解釋所示，顯已剝奪上訴人既得之程序上及實體法之地位，
    損及上訴人信賴利益，事後刻予執業限制，違背法律不溯既
    往原則云云，經核與上開司法院解釋意旨違背，僅屬一己之
    歧見，尚無足採。而上訴人請求調查當時取得執業、開業登
    記等人之考試、登記資料，並向司法院及本院函查相關資料
    乙節，原審認無調取之必要，亦無違誤。又上訴人所舉行政
    院衛生署66年7月4日衛署醫字第154233號函，係謂：已領有
    縣市政府發給開業執照之僑中字華僑中醫師暫准繼續換照，
    但仍應依中醫師檢覈辦法之規定迅速參加中醫師檢覈面試等
    語，核其情節與上訴人尚未取得開業執照之情節不同，且該
    函仍要求應參加中醫師檢覈面試，以符法制。上訴人據以主
    張華僑中醫師取得僑中字之考試及格證書及中醫師證書均得
    持以具領開業執照，已為行政上慣例云云，洵無足取。另有
    關醫師開、執業執照之主管機關在89年7月19日前，依醫師
    法規定地方主管機關在省（市）為省（市）衛生處局，89年
    7月19日醫師法修改直轄市主管機關為直轄市政府後，被上
    訴人為因應法律變更後之實際需要，將醫師法有關醫師法之
    事項簽請市長同意授權被上訴人辦理，並將有關醫師法中之
    醫師開、執業執照授權十二區衛生所辦理，以90年1月10日
    府衛秘字第9000305500號函刊登於臺北市政府公報90年春字
    第12期，均依據行政程序簽請市長核准後授權。上訴意旨主
    張被上訴人所為拒絕登記之處分欠缺管轄權云云，顯非有據
    。再按「醫師執業，其登記執業之醫療機構以一處為限。」
    、「醫師歇業或停業時，應自事實發生之日起30日內報請原
    發執業執照機關備查。醫師變更執業處所或復業者，準用關
    於執業之規定。」醫師法施行細則第5條、醫師法第10條第1
    、2項分別定有明文。本件上訴人於91年1月21日以臺北西園
    郵局第38號存證信函，表示其於91年1月18日在臺北市○○
    區○○路236號大順中醫診所執行業務，並檢附行政院衛生
    署75年2月27日僑中字第328號中醫師證書、考試院75年1月
    30日台檢中醫僑字第871號醫師考試及格證書等相關資料，
    向被上訴人所屬臺北市萬華區衛生所申請核發中醫師執業執
    照等情，有該存證信函附卷可稽，自應適用91年1月16日修
    正醫師法之規定。雖上訴人曾於90年12月6日向臺北市中山
    區衛生所申請開業，惟臺北市中山區衛生所以上訴人未檢附
    「建築物使用執照（分區使用證明）及中央主管機關指定之
    醫院、診所接受兩年醫師訓練證明文件等資料」、「應附之
    相關資料不齊」為由，不予收件。核該次申請所提「醫療（
    事）機構」登錄申請表內載，機關名稱：「乙○○中醫診所
    」，地址：「臺北市○○區○○里○○街24巷1弄2之19號」
    ，負責人姓名：「乙○○」。與本件之執業處所及執行業務
    ，並不相同，應屬各自獨立之申請事件，至為明顯。上訴人
    主張91年1月21日之意思表示實為90年12月6日意思表示之延
    續，應適用修正前醫師法之規定，原判決違反中央法規標準
    法第18條規定及法律不溯既往原則云云，委無足採。綜上所
    述，上訴人主張各節，均非有據。上訴論旨仍執前詞，指摘
    原判決違誤，求予廢棄，為無理由，應予駁回。
據上論結，本件上訴為無理由，爰依行政訴訟法第255條第1項、
第98條第3項前段，判決如主文。
中    華    民    國    94    年    8    月    25     日
                  第二庭審判長法  官　廖　政　雄
                              法  官　林　清　祥
                              法  官　鍾　耀　光
                              法  官　姜　仁　脩
                              法  官　胡  國  棟
以  上  正  本  證  明  與  原  本  無  異
中    華    民    國    94    年    8    月    25     日
　　　　　　　　　　　　　　　書記官　張　雅　琴
